臺灣臺北地方法院刑事判決　　　　　　　96年度易字第1649號
公　訴　人　臺灣臺北地方法院檢察署檢察官
被　　　告　甲○○
　　　　　　乙○○
上列被告等因恐嚇案件，經檢察官聲請簡易判決處刑（95年度偵
字第6687號），本院認不宜以簡易判決處刑，改依通常程序審理
，判決如下：
    主  文
甲○○、乙○○均無罪。
    理  由
一、公訴意旨略以：被告甲○○與乙○○為男女朋友關係，渠等
    因見告訴人戊○○積欠張鳳嬌（業經檢察官為不起訴處分）
    債務，竟夥同真實姓名年籍不詳之成年男子五人及成年女子
    一人，基於犯意聯絡，於民國九十四年十二月三十日下午五
    時許，在告訴人丁○○○位於臺北市○○區○○街二段八七
    巷四０號住處，共同以「要到徐家中捉走徐女之兒子、女兒
    」、「不拿出新臺幣十一萬元，就等收屍」、「要捉孫女之
    兒子去活埋」等語，恐嚇戊○○及丁○○○，使彼等心生畏
    懼，因認被告二人均涉有刑法第三百零五條之恐嚇罪嫌云云
    （原檢察官聲請簡易判決處刑書誤載為刑法第三百零四條，
    業經公訴人當庭更正）。
二、按犯罪事實應依證據認定之，無證據不得認定犯罪事實。又
    不能證明被告犯罪者，應諭知無罪之判決，刑事訴訟法第一
    百五十四條第二項、第三百零一條第一項分別定有明文。又
    事實之認定，應憑證據，如未能發現相當證據，或證據不足
    以證明，自不能以推測或擬制之方法，以為裁判基礎。再認
    定不利於被告之事實，須依積極證據，苟積極證據不足為不
    利於被告事實之認定時，即應為有利於被告之認定，更不必
    有何有利之證據。而認定犯罪事實所憑之證據，雖不以直接
    證據為限，間接證據亦包括在內；然而無論直接或間接證據
    ，其為訴訟上之證明，須於通常一般之人均不致有所懷疑，
    而得確信其為真實之程度者，始得據為有罪之認定，倘其證
    明尚未達到此一程度，而有合理之懷疑存在，致無從為有罪
    之確信時，即應為無罪之判決。而刑事訴訟法第一百六十一
    條已於九十一年二月八日修正公布，其第一項規定：檢察官
    就被告犯罪事實，應負舉證責任，並指出證明之方法。因此
    ，檢察官對於起訴之犯罪事實，應負提出證據及說服之實質
    舉證責任。倘其所提出之證據，不足為被告有罪之積極證明
    ，或其指出證明之方法，無從說服法院以形成被告有罪之心
    證，基於無罪推定之原則，自應為被告無罪判決之諭知（最
    高法院三十年度上字第八一六號、四十年度臺上字第八六號
    、七十六年度臺上字第四九八六號、九十二年度臺上字第一
    二八號判例意旨參照）。再按刑法第三百零五條之恐嚇罪，
    所稱以加害生命、身體、自由、名譽、財產之事，恐嚇他人
    者，係指以使人生畏怖心為目的，而通知將加惡害之旨於被
    害人而言。所謂致生危害於安全，係指受惡害之通知者，因
    其恐嚇，生安全上之危險與實害而言（最高法院二十六年度
    渝非字第一五號、五十二年度臺上字第七五一號判例意旨參
    照）。是該條之恐嚇罪，係行為人以加害生命、身體、自由
    、名譽、財產之事恐嚇他人為要件，且須有惡害通知，始足
    當之。所謂惡害通知，係指明確而具體加害上述各種法益之
    意思表示，客觀上一般人皆認足以構成威脅，致接受意思表
    示者之生活狀態陷於危險不安之境。苟僅以接受意思表示之
    一方之主觀感受為準，有悖於法律之安定性，從而對被害人
    為惡害之通知，是否使被害人心生畏怖，應依個案具體事實
    審酌主、客觀情形全盤判斷，不得僅憑被害人自稱心生畏怖
    ，即遽以該罪相繩。
三、本件公訴人認被告二人涉有前揭犯行，無非係以告訴人二人
    於警詢及偵查中之指訴、證人己○○於警詢及偵查中之證述
    ，為其論據。
四、訊據被告二人固均坦承渠等曾因戊○○積欠張鳳嬌債務乙事
    ，而於九十四年十二月三十日下午五時許前往上址丁○○○
    住處之事實，惟堅決否認有何恐嚇犯行，被告甲○○辯稱：
    伊與被告乙○○當日前往丁○○○住處，係因張鳳嬌稱戊○○欠錢，央請伊等幫忙去講，看戊○○是否願意還款，伊等
    並未出言恐嚇等語，被告乙○○則辯稱：張鳳嬌係伊母之同
    事，常向伊等哭訴表示戊○○幫她辦貸款，卻沒交錢給她，
    伊與被告甲○○遂前往丁○○○住處，詢問戊○○有無幫張
    鳳嬌辦貸款，但遭丁○○○擋在門外，丁○○○與被告甲○○因而起口角爭執，丁○○○一再以髒話辱罵被告甲○○，
    當時在場之人尚有戊○○、丁○○○之配偶丙○○及另一名
    男子，伊與被告甲○○並無夥同五男一女前往，亦未出言恐
    嚇等語。經查：
  (一)戊○○前因使用張鳳嬌之信用卡，而積欠張鳳嬌款項，二人
    間有債務糾紛等情，業據證人戊○○及張鳳嬌於偵查中證述
    屬實（見九十五年度偵字第六六八七號卷第七九頁），而張
    鳳嬌於九十四年十二月間將上情告知被告二人，並央請被告
    二人代為向戊○○詢問償債事宜，被告二人遂於同年月三十
    日下午五時許前往上址丁○○○住處，與在場之戊○○商談
    上開債務問題，此亦據證人張鳳嬌於偵查中、證人丁○○○
    及丙○○於本院審理時證述明確（見九十五年度偵字第六六
    八七號卷第六一頁、本院卷第五六至五九頁），並為被告二
    人所不否認。
  (二)公訴人雖指：被告二人夥同不詳成年男子五人及成年女子一
    人，基於犯意聯絡，於前揭時、地共同以「要到徐家中捉走
    徐女之兒子、女兒」、「不拿出新臺幣十一萬元，就等收屍
    」、「要捉孫女之兒子去活埋」等語，恐嚇戊○○及丁○○○，使彼等心生畏懼云云。而證人戊○○及丁○○○於警詢
    及偵查中固一致指證被告二人確有帶同不詳男女數人到場、
    由被告二人出言恐嚇等情。然查：
  1.觀諸丁○○○於警詢、偵查及本院審理時所述：
    (1)九十四年十二月三十日警詢時指稱：「……一群人（約八
      人）至我家中恐嚇我朋友戊○○、也恐嚇我」、「恐嚇的
      人我並不認識有二人出言恐嚇說要抓我兒子及我女兒去活
      埋、叫我等收屍。也說要抓戊○○的兒子去活埋。事情的
      原因是戊○○和張鳳嬌有錢財往來關係、張鳳嬌自認戊○○欠她臺幣十一萬元所以叫唆使乙○○及甲○○來向她要
      錢、戊○○說沒有欠張鳳嬌錢所以並沒理會乙○○、甲○○二人。乙○○及甲○○因而出言恐嚇戊○○跟我」云云
      （見九十五年度偵字第六六八七號卷第六頁）。
    (2)九十五年二月五日警詢時復改稱：「當時甲○○恐嚇戊○○『要到戊○○家捉走她兒子及女兒』、乙○○恐嚇戊○○『不拿出新臺幣十一萬元，就等收屍』；我當時要將他
      們趕出屋外時，遭到甲○○出言恐嚇『要捉我兒子去活埋
      』」、「當時其餘六人是先後到達現場，他們都只是在現
      場觀看，並無恐嚇及傷害我與戊○○之行為」、「我要對
      甲○○提出恐嚇告訴」云云（見九十五年度偵字第六六八
      七號卷第一四、一五頁）。
    (3)九十五年八月十七日偵查中又翻異前詞，先證稱：「是先
      甲○○……說『不把戊○○叫出來，要把我小兒子捉去活
      埋』。我一直不讓進來，後來他還是沒有經過我同意八個
      人就進我租房子裡面，甲○○到裡面又叫戊○○拿十一萬
      出來，不然等著給她兒子、女兒收屍。沒有聽到乙○○說
      上開恐嚇的話，有另一位不認識的女子說，要戊○○拿十
      一萬出來，不然等著給她兒子、女兒收屍」云云（見九十
      五年度偵字第六六八七號卷第六一頁）；嗣經檢察官詢問
      其就證人己○○所證：「我有在場，有七、八個來，只有
      看到一個男，女的好幾個，沒有看清楚，乙○○有去，並
      說『要捉戊○○、戊○○的兒子去活埋，等著收屍』有叫
      她拿錢出來，多少錢不記得。另一男子也說一樣恐嚇的話
      ，該男約一、二十歲左右」等語之意見時，又改稱：證人
      己○○所言「實在，己○○、戊○○、我先生丙○○及另
      一位男的（我先生的朋友）在打麻將，他們都有聽到恐嚇
      的話」云云（見九十五年度偵字第六六八七號卷第六三頁
      ）。
    (4)九十五年九月十五日偵查中經檢察官詢問於前揭時、地是
      否被告甲○○出言恐嚇，並命證人丁○○○當庭指認時，
      證人丁○○○明確證稱：「是，他說要捉我兒子及戊○○
      的兒子、女兒去活埋」云云（見九十五年度偵字第六六八
      七號卷第九０至九一頁）。
    (5)九十六年七月二十三日本院訊問時又改稱：「這件事跟甲○○、乙○○無關，是戊○○叫我這樣講，講說是甲○○
      及乙○○對我說要把我兒子抓去活埋，事實上被告二人並
      沒有這樣恐嚇我，至於有無講其他恐嚇戊○○的話，我沒
      有聽到。……本案我沒有要提出告訴的意思。當天我有在
      門口罵三字經，我罵完之後就進房間了，因為當時我在睡
      覺，我走出來叫他們不要吵了，所以就罵三字經」、「是
      戊○○叫我去作證說有被恐嚇」云云（見本院卷第二七頁
      反面）。
    (6)九十六年十月十六日本院審理時復證稱：「乙○○、甲○○、還有另外六個人，都是男的，我不認識那些人，張鳳
      嬌站在門外」、「甲○○、乙○○在跟戊○○吵架，問戊○○何時要還錢給張鳳嬌，我沒有一直站在他們旁邊，我
      有跑到房間，後來又出來，但是他們吵架的聲音我在房間
      聽的很清楚」、「當天我跑進去房間睡覺，我聽到他們吵
      架，我就跑出來看一下，又回房間睡覺，我有聽到有人說
      要抓戊○○的兒子、女兒去活埋，但我聽不清楚是誰的聲
      音，我當時在房間」、「（問：其他進來的人是否講話也
      很兇？）是，他們也跟戊○○吵架」、「（問：當天己○○是否有去你家？）有，但他來一下就走了，他離開後那
      八個人才來，他們八個人來我家時，己○○並不在我家，
      是戊○○叫我跟他去派出所報案時，己○○才來派出所，
      是戊○○叫己○○來的」、「他們並沒有恐嚇我，至於他
      們有無恐嚇戊○○，我不知道，我沒有聽到，我只有聽到
      有人說要抓戊○○的兒子、女兒去活埋，但我不知道是誰
      說的，我也不確定是男聲或是女聲」、「（問：主要跟戊○○講債務的是何人？）甲○○，當時我只聽到甲○○在
      講」、「一開始是被告二人先來，張鳳嬌在門外沒有進到
      我家，後來又進來六個人，這六個人是一起進來的，他們
      進來時，被告二人是否還在我家我現在不記得，應該是還
      在我家」、「（問：你當天有無聽到有任何人說不拿出拾
      壹萬就要等收屍？）沒有聽到，但我有聽到要抓戊○○的
      兒子、女兒去活埋」、「（問：當天有無任何人說要抓你
      的兒子去活埋？）沒有」、「（問：你跟戊○○是何關係
      ？）鄰居。（問：你之前是否認識被告二人？）我不認識
      甲○○，但我認識乙○○，我和乙○○是從小玩到大的鄰
      居。（問：你跟乙○○或戊○○平日來往較多？）我跟乙○○認識較久」等語，復一再證稱：係戊○○要求伊前往
      警察局報案及向檢察官作偽證，指稱遭被告二人恐嚇，「
      是戊○○叫我這樣講，我心裡後來覺得不踏實，所以我現
      在才老實講」，「戊○○跟我說他很氣張鳳嬌叫人家來跟
      他要錢，所以他叫我去幫他作證說他沒有欠張鳳嬌錢，原
      本他只是叫我去幫他作證說被告恐嚇她，但沒想到最後變
      成我也是告訴人」等語（見本院卷第五六頁至第五八頁反
      面）。
    (7)綜觀前揭丁○○○之指證，就其餘六名不詳人士之性別是
      男是女、係陸續到場抑或一同前來、被告二人有無出言恐
      嚇等情節，所述前後反覆、矛盾不一，是公訴人指被告二
      人夥同五男一女出言恐嚇戊○○及丁○○○乙節，是否屬
      實，已非無疑。
  2.且查前揭丁○○○於事發當日即九十四年十二月三十日警詢
    時所述：「有二人出言恐嚇說要抓我兒子及我女兒去活埋、
    叫我等收屍。也說要抓戊○○的兒子去活埋」乙節，不僅與
    戊○○於同日警詢時指訴：「乙○○及甲○○二人出言恐嚇
    說要抓我兒子及我女兒去活埋、叫我等收屍，也說要抓丁○○○的兒子去活埋」云云互核不符，甚且丁○○○與被告甲○○雖素昧平生，然與被告乙○○係相識多年之鄰居，此業
    據證人丁○○○於本院審理時證述無訛（見本院卷第五八頁
    反面），其於九十四年十二月三十日警詢時卻先指稱：「恐
    嚇的人我並不認識有二人出言恐嚇……」云云，嗣又聲稱：
    係被告二人出言恐嚇伊與戊○○云云（見九十五年度偵字第
    六六八七號卷第六頁），其後於九十五年二月五日第二次警
    詢時又明確指稱係遭被告二人出言恐嚇云云（見九十五年度
    偵字第六六八七號卷第一四頁），而其於九十四年十二月三
    十日及九十五年二月五日接受警詢之同時，戊○○亦在場製
    作警詢筆錄。茲對照戊○○及丁○○○上開二次警詢筆錄之
    內容（尤以九十五年二月五日警詢筆錄記載渠等如何遭被告
    二人分別出言恐嚇等情節，幾全然相符），顯見丁○○○於
    第一次警詢時先稱其不認識出言恐嚇之二人、嗣又明確指稱
    係被告二人出言恐嚇云云，應係附和戊○○之詞。
  3.參以證人即丁○○○之配偶丙○○於本院審理時證稱：「當
    天我太太丁○○○打電話給我，說戊○○跟人家吵架，叫我
    過去，所以我才過去忠順街那邊，我看到甲○○站在門口跟
    戊○○吵架，我太太和戊○○則站在屋子裡面，當時我沒有
    看到乙○○，我沒有聽到甲○○有恐嚇戊○○，我聽到他們
    在吵戊○○欠人家錢怎麼沒有還，戊○○就說干你屁事，當
    時只有我、我太太、甲○○、戊○○在場，我沒有看到其他
    人」、「（問：你太太當天打電話給你之後，你隔多久到忠
    順街的房子？）只隔壹個馬路，兩、三分鐘就到了」、「（
    問：甲○○跟戊○○吵架內容你是否全部都聽到？）沒有，
    我只聽到甲○○向戊○○要錢，戊○○說跟你無關，所以兩
    個人吵起來」、「（問：當天你太太打電話給你叫你回家時
    ，有無說他被人家恐嚇？）沒有，他只是說戊○○跟人家吵
    架，叫我過來，聽起來沒有很害怕的感覺」、「（問：你到
    達現場後，你太太是否看起來很害怕？）沒有」、「（問：
    當天甲○○與戊○○吵架時，是否口氣很兇？）沒有，只是
    很大聲，戊○○沒有看起來很害怕的樣子，他們兩個人壹個
    站門外，壹個站門裡在吵架」等語（見本院卷第五九至六０
    頁）。茲證人丙○○與丁○○○既係夫妻，誼屬至親，倘丁○○○確有遭被告二人出言恐嚇，衡情證人丙○○實無可能
    迴護被告二人、故為不利於丁○○○之證述，且證人丁○○○於本院審理時亦無翻異前詞、自承係應戊○○要求指述被
    告二人、而甘冒誣告、偽證刑責之理。綜觀上情，益徵被告
    二人應無出言恐嚇之犯行至明。證人丁○○○於本院審理時
    證稱係戊○○要求其為不實指述乙節，要非全然無稽，其與
    戊○○警詢及偵查中之指述，尚難據為不利於被告二人之認
    定。
  4.另證人己○○於警詢時固證稱：伊於當日下午二時許與戊○○一同至上址丁○○○住處找丁○○○聊天，同日下午五時
    許，伊見被告二人與張鳳嬌一同前來，要找戊○○討債，被
    告二人與張鳳嬌到達時，陸續有六名男女前來現場，在一旁
    觀看，被告甲○○向戊○○出言恐嚇「不還錢，就要捉徐兒
    子去活埋」，丁○○○擋住、不讓他們進門，被告甲○○即
    向丁○○○出言恐嚇「連你兒子也要捉去活埋」，被告乙○○則向戊○○出言恐嚇「不還錢，就等收屍」云云（見九十
    五年度偵字第六六八七號卷第四二頁反面），惟查：
    (1)被告二人一致辯稱：證人己○○於事發當時並不在場，而
      係事後受戊○○指示，前往警局作偽證乙節，核與證人丁○○○於本院審理時所證：當日己○○雖有到伊住處，但
      來一下就走，己○○離開後，被告等人才至伊住處，被告
      等人到場時，己○○並不在伊住處，係戊○○要求伊跟她
      前往派出所報案時，才叫己○○來派出所等語大致相符（
      見本院卷第五七頁反面），且證人丙○○於本院審理時亦
      證稱：當日丁○○○打電話向伊表示戊○○跟別人吵架，
      要伊過去，伊才前往上址現場，伊只看見丁○○○、被告
      甲○○、戊○○在場，並無其他人等語（見本院卷第五九
      頁），是證人己○○於事發當時究否在場親見親聞被告二
      人出言恐嚇等情，已非無疑。
    (2)且查證人己○○於偵查中證稱：「我有在場，有七、八個
      來，只有看到一個男，女的好幾個，沒有看清楚，被告乙○○有去」云云，除與其前述警詢時所稱：被告二人與張
      鳳嬌到達時，陸續有六名男女到場云云互核不一外，亦與
      上開證人丁○○○於本院審理時所證：「乙○○、甲○○
      、還有另外六個人，都是男的，我不認識那些人，張鳳嬌
      站在門外」云云顯有不符，益徵被告二人所辯：證人己○○於事發當時並不在場乙節，要非全然無稽。
    (3)參以戊○○及丁○○○於事發當日即九十四年十二月三十
      日前往警局報案，暨九十五年二月五日第二次接受警詢時
      ，均未曾言及證人己○○在場乙事，甚且一致指稱：戊○○於事發當日係前往上址丁○○○住處「聊天」而遭恐嚇
      云云；直至九十五年五月二十二日始帶同己○○前往警局
      作證，並聲稱：事發當日戊○○係與己○○一同前來上址
      找丁○○○云云（見九十五年度偵字第六六八七號卷第四
      ０至四三頁），證人己○○於警詢時則附和渠等所言，證
      稱：伊與戊○○於事發當日一同至上址找丁○○○「聊天
      」，伊於事發當時在場云云（見九十五年度偵字第六六八
      七號卷第四二頁反面）；惟查證人丁○○○及戊○○於偵
      查中又改稱：事發當時己○○、戊○○、丙○○與另一名
      男子正在「打麻將」云云（見九十五年度偵字第六六八七
      號卷第六三頁），是證人己○○、戊○○與丁○○○所述
      互核既不相符，且對照證人丙○○所證，益見證人己○○
      於事發當時並不在場，其於警詢及偵查中之證言，應係事
      後附和戊○○及丁○○○之詞，亦難遽採。
  5.至證人丁○○○於本院審理時雖證稱：當日除被告二人外，
    尚有六名男子進入伊住處，伊聽見有人說要抓戊○○兒子、
    女兒去活埋，但伊不知是誰說的，伊也不確定是男聲或是女
    聲云云，惟此部分證言，與前揭證人丙○○證述情節互核不
    符，從而其所稱被告二人夥同六名不詳男子進入其住處、其
    中一人出言恐嚇云云是否屬實、六名不詳男子是否確有其人
    ，已非無疑；退步言，縱令其此部分證述為真，然其既未能
    指明究係何人出言「抓戊○○兒子、女兒去活埋」等語，亦
    無從查證其所稱不詳男子之真實姓名，遑論該等不詳男子與
    被告二人有何關連，要難遽認被告二人有與該等不詳男子共
    同出言恐嚇戊○○及丁○○○之犯行。公訴人逕認被告二人
    夥同「五男一女」等六名不詳成年人，基於共同犯意，共同
    出言恐嚇戊○○及丁○○○云云，既乏依據，復未指明係何
    人出言恐嚇，又無法證明被告二人與該等不詳成年人間有何
    恐嚇之犯意聯絡，尚難僅憑丁○○○及戊○○有瑕疵之指證
    ，即為不利於被告二人之認定。況依前揭證人丙○○所證稱
    ：戊○○及丁○○○當時看起來並無害怕的樣子，戊○○還
    很大聲與被告甲○○吵架等情，益徵被告等人縱有向戊○○
    及丁○○○陳述上開言語，亦未達使戊○○及丁○○○心生
    畏怖，致生安全上之危險與實害之程度，與恐嚇罪之構成要
    件尚屬有間，自不得僅憑戊○○及丁○○○自稱當時心生恐
    懼云云，遽令被告二人負恐嚇罪責。
五、綜上所述，本案公訴人之舉證，仍有合理之懷疑存在，尚未
    達於通常一般之人均不致有所懷疑，而得確信其為真實之程
    度，本院無從形成被告二人有罪之確信，此外，復查無其他
    積極證據足資證明被告二人有何恐嚇犯行，本件不能證明渠
    等犯罪，依首開說明，自應為渠等均無罪之諭知。
據上論斷，應依刑事訴訟法第四百五十二條、第三百零一條第一
項，判決如主文。
本案經檢察官林禎瑩到庭執行職務
中　　華　　民　　國　　96　　年　　12　　月　　7 　　日
                  刑事第八庭法　官　陳芃宇
以上正本證明與原本無異。
如不服本判決，應於判決送達後10日內，向本院提出上訴狀。
　　　　　　　　　　　　　　書記官　徐鶯尹
中　　華　　民　　國　　96　　年　　12　　月　　13　　日
